【裁判字號】    95,家上,96
【裁判日期】    951017
【裁判案由】    離婚等
【裁判全文】
臺灣高等法院臺中分院民事判決          95年度家上字第96號
上  訴  人  乙○○
被  上訴人  甲○○
上列當事人間請求離婚等事件，上訴人對於中華民國95年7月28
日臺灣臺中地方法院95年度婚字第458號第一審判決提起上訴，
本院於95年9月26日言詞辯論終結，判決如下：
    主  文
上訴駁回。
第二審訴訟費用由上訴人負擔。
    事實及理由
一、本件上訴人於原審起訴主張兩造於民國（下同）64年6月15
    日結婚，因上訴人曾於5、6年前寫政策建言給總統，此後陳
    水扁即派人跟監上訴人，被上訴人乃於2、3年前於食物中下
    毒，使上訴人食下後變成黑腳病，其牙齒亦變黑了。經神明
    告知上訴人是被人下毒，上訴人認係被上訴人有意傷害上訴
    人所為，被上訴人心毒如此，上訴人對兩造婚姻不再抱有任
    何期待，兩造婚姻無疑已生重大裂痕，在客觀上已達難以繼
    續維持或回復婚姻之希望，為此依民法第1052條第2項提起
    本訴，並聲明求為：准兩造離婚、訴訟費用由被上訴人負擔
    。
二、被上訴人則否認上訴人之主張，辯稱：伊未曾下毒，上訴人
    並未罹患黑腳病，且家中飯菜均係上訴人自行煮食，上訴人
    請求離婚為無理由，並聲明求為：駁回上訴人離婚之請求，
    訴訟費用由上訴人負擔。
三、原審法院審酌兩造攻擊防禦方法後，認上訴人未能提出被上
    訴人確實為傷害之行為，上訴人亦未能舉證被上訴人具有可
    歸責之離婚事由存在，上訴人依其主觀之臆測及想法訴請准
    兩造離婚，難謂正當，因而判令駁回上訴人於原審之起訴。
    上訴人對於原審上開判決提起上訴，上訴聲明：(一)原判決廢
    棄。(二)前廢棄部分，准上訴人與被上訴人離婚。(三)第一、二
    審訴訟費用由被上訴人負擔。被上訴人則答辯聲明：(一)上訴
    駁回。(二)第二審訴訟費用由上訴人負擔。
四、本院之判斷：
（一）上訴人主張兩造現仍夫妻關係存續期間之事實，業據其提
      出戶籍謄本為證，被上訴人對此亦不爭執，堪認上訴人之
      主張為真實。
（二）按民法第一千零五十二條第二項固規定有夫妻間有難以維
      持婚姻之重大事由者，得訴請離婚，但同條但書明文規定
      「難以維持婚姻之重大事由應由夫妻之一方負責者，僅他
      方得請求離婚」，故訴請離婚之一方，若無法舉證證明他
      方對於婚姻之破綻，有何過失責任或應負主要之過失責任
      時，即不得依前開規定訴請離婚。
（三）經查：上訴人請求離婚之理由，係以被上訴人長期以來對
      上訴人施毒，致其受有黑腳病為其依據，並提出細糖、方
      糖、海苔醬、黑豆及蛋糕等件為證（附原審證物袋），然
      上訴人對其主張之中毒，無法舉證證明，其所提之方糖等
      ，依理亦不致造成其牙齒變黑甚至罹患烏腳病，其二者間
      亦難認有何因果關係，參以原審及本院依職權向臺灣臺中
      地方法院檢察署調閱九十五年度偵字第七五三號傷害卷宗
      查核結果，亦顯示上訴人前以「伊於五、六年前寫政策建
      言給總統府，陳水扁就派人跟蹤伊，被告（即本件被上訴
      人）係伊先生，他在二、三年前開始下毒在伊的食物內，
      伊吃了之後變成黑腳病，神明跟伊說伊是被人下毒」為由
      ，對被上訴人提起之傷害告訴，業據檢察官以上訴人未提
      出診斷證明書及經神明告知他人下毒一節，不符科學之精
      神，而予以處分不起訴確定。徵諸上訴人所提事證，既無
      法證明被上訴人對其有何傷害之行為，上訴人以其主觀之
      臆測，逕自認定陳水扁總統指使被上訴人下藥及唆使醫院
      診所醫生造假證明，致其驗血報告無法呈現毒性反應，為
      此訴請離婚，自難採酌，此外上訴人亦未能舉證證明被上
      訴人就婚姻之破綻具有何可歸責之事由，乃逕依民法第
      1052條第2項所定無法維持婚姻之重大事由，訴請離婚，
      洵無可採。
（四）原審因以：本件上訴人無法舉證證明被上訴人有何下毒及
      傷害行為，而駁回其離婚之請求，核其認事用法及判決結
      果，均無不合，上訴意旨仍執前詞，請求將原判決廢棄改
      判，核屬無理由，應予駁回。
（五）兩造其餘主張、陳述及舉證與本件前開判決結果不生影響
      ，無逐一論列之必要，附此敘明。
據上論結：本件上訴為無理由，依民事訴訟法第449條第1項，第
78條，判決如主文。
中    華    民    國    95    年    10    月    17    日
                      民事第二庭審判長法  官  童有德
                                      法  官  翁芳靜
                                      法  官  謝說容
以上正本係照原本作成。
如對本判決上訴，須於收受判決送達後二十日內向本院提出上訴
書狀，其未表明上訴理由者，應於提出上訴後二十日內向本院提
出上訴理由書 (須按他造人數附具繕本)。
上訴時應提出委任律師為訴訟代理人之委任狀。具有民事訴訟法
第四百六十六條之一第一項但書或第二項之情形為訴訟代理人者
，另應附具律師及格證書及釋明委任人與受任人有該條項所定關
係之釋明文書影本。
                                      書記官  蘇昭文
中    華    民    國    95    年    10    月    17    日
                                                      Ｈ


司法院資訊處製作；財團法人民間司法改革基金會備份。
